最　高　行　政　法　院　判　決
                                      100年度判字第605號
上  訴  人　環中國際股份有限公司
代　表　人　侯博義
訴訟代理人　李宗德　律師
          　周志雯　律師
          　陳信宏　律師
被 上訴 人　行政院公平交易委員會
代　表　人　吳秀明
上列當事人間公平交易法事件，上訴人對於中華民國98年9月30
日臺北高等行政法院95年度訴字第647號判決，提起上訴，本院
判決如下：
　　主  文
上訴駁回。
上訴審訴訟費用由上訴人負擔。
　　理  由
一、本件被上訴人於民國90年11月起陸續接獲檢舉指稱國內水泥
    業者涉嫌聯合壟斷哄抬水泥價格，案經被上訴人併案調查，
    並於94年10月17日依行政程序法相關規定舉行聽證會後，以
    上訴人與東宇興業股份有限公司(下稱東宇)、士新儲運股份
    有限公司(下稱士新)、嘉環東泥股份有限公司(下稱嘉環東)
    、台宇實業股份有限公司(下稱台宇)、萬青水泥股份有限公
    司(下稱萬青)、國興水泥股份有限公司(下稱國興)、嘉新國
    際股份有限公司（下稱嘉國）、華東水泥股份有限公司(下
    稱華東)、通發進企業股份有限公司(下稱通發進)等10家水
    泥儲槽或通路業者，與臺灣水泥股份有限公司(下稱臺泥)、
    亞洲水泥股份有限公司（下稱亞泥）、東南水泥股份有限公
    司(下稱東南)、環球水泥股份有限公司(下稱環球)、中國力
    霸股份有限公司(下稱力霸)、幸福水泥股份有限公司(下稱
    幸福)、嘉新水泥股份有限公司(下稱嘉新)、欣欣水泥企業
    股份有限公司(下稱欣欣)、建台水泥股份有限公司(下稱建
    台)、信大水泥股份有限公司（下稱信大)及中聯資源股份有
    限公司(原名中聯爐石處理資源化股份有限公司、下稱中聯
    ）等11家水泥生產業者，共計21家有水平競爭關係之國內水
    泥供應銷售業者(下稱水泥供應業者)，於90年3月起至93年
    底間，以合資、契約、集會或其他方式之合意，共同決定調
    漲價格、限量發貨、轉銷水泥或不為進口等相互約束事業活
    動之行為，嚴重影響國內水泥供需之市場功能，違反公平交
    易法第14條第1項禁止聯合行為之規定，乃依同法第41條前
    段，以94年12月21日公處字第094136號處分書(下稱原處分)
    裁處上訴人新臺幣(下同)700萬元之罰鍰，並命其停止所涉
    違法之聯合行為。上訴人不服，遂提起行政訴訟。
二、上訴人起訴主張：(一)本案無涉及任何國家機密，上訴人有
    請求閱覽卷宗之權利，被上訴人竟得拒絕提出相關證據或任
    意限制上訴人閱覽卷宗權利，違反正當法律程序原則。(二)
    被上訴人漠視菲韓水泥傾銷我國及我國政府採取反傾銷措施
    對我國水泥市場之影響，始終將89、90年間因菲韓水泥業者
    傾銷水泥至我國之違法低價，當作市場之正常價格；而將因
    政府反傾銷措施致使水泥市場價格回復應有水準之價格視為
    不正常，即有偏頗。且依被上訴人所提「國內水泥內外銷價
    格變化表」、「各水泥業者90年至93年度散裝及袋裝水泥牌
    價表」、「水泥案關係人─預拌混凝土業者及經銷商業者證
    詞整理」等證據，足證90年至93年我國水泥價格呈現高低互
    見、各品牌水泥價格互相競爭之趨勢，並無被上訴人所謂之
    聯合行為合意情事。(三)聯合行為之認定，首要確認市場狀
    態，始能判斷事業行為是否為符合市場之理性行為，被上訴
    人對於本案市場狀態之認定有重大違誤，於前提錯誤之情形
    下，自不可能正確認定事實，致被上訴人對於本案所謂「暫
    時性市場共識」與「菲律賓協議」之參與主體與內容為何？
    國內水泥業者與日本水泥業者是否達成互不銷售默契？本案
    市場界定及被處分人是否具有競爭關係等項違法情事之說法
    一變再變，足證其處分乏據可徵，實有違誤。(四)被上訴人
    指摘上訴人所涉各聯合行為之促進行為，均屬臆測，並不存
    在，被上訴人據以依其訂定之「行政院公平交易委員會裁處
    罰鍰額度參考表」(下稱罰鍰額度參考表)裁處上訴人罰鍰，
    本屬違誤；且依該罰鍰額度參考表載有各項考量項目，若依
    被上訴人所述僅因「惡質卡特爾」(cartel)，即可不論各行
    為人參與聯合行為之角色、動機、目的、參與之程度及時間
    長短，一律視為最嚴重等級者，顯違反比例原則，而有裁量
    濫用之瑕疵等語，求為判決撤銷原處分關於上訴人部分。
三、被上訴人則以：(一)本案相關之產品市場，為我國「具備水
    泥生產能力之水泥供應業者」、「具備水泥進口能力之水泥
    供應業者」及「由具備生產水泥能力之業者所合資設立之大
    型水泥供應業者」等三者，所供應之各規格水泥產品市場；
    在相關地理市場，則是全國之水泥市場，是原處分認定本案
    被處分人均符合公平交易法第7條第2項「在同一產銷階段」
    之要件，並無違誤。(二)上訴人及其他被處分人等國內水泥
    供應業者，於90年3月至93年年底間，合意以透過控制國內
    水泥總量供給之方式，一致提高國內之水泥價格。渠等於控
    制國內水泥總供給量方面，包括與墨西哥水泥業者Cemex公
    司、日本等國際水泥集團達成卡特爾協議，互不銷售水泥至
    對方地區，積極阻絕國外水泥進口；並協議轉銷國內水泥生
    產業者之水泥以替代進口水泥，限制我國水泥之總量供給。
    而於我國水泥總供給量遭人為控制減少後，則以劃分銷售區
    域、限制交易對象、限量發貨、同業間互為代包、發貨、統
    一報價、縮短訂單等手段，達成聯合調高水泥價格之終極目
    的。故被上訴人認定上訴人與其他被處分人間確有聯合行為
    之意思聯絡，合意透過控制我國水泥總量、提高水泥價格之
    聯合行為，嚴重影響我國水泥市場之供需功能，已構成違反
    公平交易法第14條事業不得為聯合行為之禁制規定，洵屬有
    據。(三)被上訴人依公平交易法施行細則第36條規定及適用
    罰鍰額度參考表所定考量因素之評分級距及罰鍰金額，依同
    法第41條前段裁處上訴人罰鍰，並命停止違法之行為，並無
    上訴人所稱有裁量濫用及裁罰基準理由矛盾之情事等語，資
    為抗辯。
四、原審斟酌全辯論意旨及調查證據之結果，以：
(一)本件原處分卷尚有限制閱覽卷宗部分，其中第1、2、23-29
    卷部分，核屬被上訴人準備作業之文件；另第9-15卷之內容
    ，乃攸關被上訴人所詢水泥下游業者產銷資訊之營業秘密，
    依政府資訊公開法第18條第1項第3款前段、第7款前段規定
    ，可豁免公開；且被上訴人未援引為原處分認定違法事實之
    依據，亦難認與公益有關，被上訴人拒絕公開予上訴人閱覽
    ，自無不合。又所謂聯合行為，只要業者間合意，使某特定
    期間之價格有異常僵固或上揚趨勢，而影響該特定市場之供
    需功能即足，復參酌公平交易法對於聯合行為之規範，除以
    契約及協議外，倘因意思聯絡而事實上可導致一致性行為之
    「其他方式之合意」，亦應為聯合行為規範之標的，是足以
    證明上開事實之間接證據，如經認定屬實，亦應可採。而被
    上訴人援引美國競爭法主管機關歷來處理之相關案例，引用
    促進行為理論，來判斷水平競爭事業之行為是否有助於促成
    聯合行為之證據，乃因應經濟態樣呈現之多面性及複雜性所
    需，如經查證結果與事實相符，並無不合。
(二)原處分關於上訴人及臺泥、亞泥、環球、台宇等事業，與墨
    西哥Cemex於90年間達成「暫時性市場共識」；及91年底達
    成「菲律賓協議」，建立互不侵犯對方銷售區域之共識，限
    制菲律賓水泥進口至我國；及上訴人與幸福、亞泥、國興、
    臺泥等公司，和日本水泥業者達成互不銷售默契，而達封鎖
    我國水泥進口市場之事實部分，依被上訴人提出「我國海關
    水泥進口貿易統計表」顯示我國從菲律賓、日本進口水泥數
    量銳減情形，與被上訴人查得我國水泥業者和Cemex、日本
    業者達成協議之時間吻合；另環球90年8月21第15屆第12次
    董事會議紀錄及上訴人91年11月28日第5屆第6次董事會議紀
    錄，均提及與菲律賓業者達成市場共識及同業對市場穩定之
    共識；並佐以臺灣區水泥工業同業公會第24屆第1次理監事
    聯席會議紀錄，及水泥進口商、下游廠商之證言交互以觀，
    足證上訴人分別與上述國內水泥業者確有和菲律賓、日本業
    者達成互不銷售水泥至對方地區之協議，以強化封鎖我國水
    泥進口市場之效果。故被上訴人綜合上情，認我國水泥進口
    市場確有被封鎖情事，依此核認上訴人與其他我國水泥業者
    ，就我國水泥進口市場確有構築參進障礙一節，即有所據。
(三)上訴人為具水泥進口能力之業者，惟依其水泥進口報關資料
    及「臺亞泥轉銷水泥資料表」顯示，上訴人自90年起，自日
    本進口水泥之數量即開始大幅銳減，而改轉銷臺泥及亞泥所
    生產之水泥。又據「臺亞泥轉銷水泥資料表」、「臺灣區水
    泥工業同業公會各會員產銷數量統計表」可知，臺泥與亞泥
    在90至93年6月間，每年提供同業轉銷水泥之合計數量，竟
    為國內其他水泥生產業者個別年生產量2倍至7倍之多；再參
    以原具生產能力或具進口能力之業者，卻消極不生產、不進
    口或限量生產、限量進口，改大量轉銷臺泥與亞泥生產之水
    泥，均異於商業常理；復佐以其他水泥下游經銷商之證言交
    互以觀，均指出我國水泥進口業者有silo閒置，原本可生產
    或進口之水泥業者，均不再生產、進口或限量進口之事實，
    為市場周知等情，則被上訴人依此推認上訴人以轉銷臺泥、
    亞泥所生產水泥之方式，與國內水泥業者一同限制我國水泥
    之總量供給，洵屬有據。又揆諸國內水泥產業中、下游業者
    及預拌混凝土業等諸多業者之證言交互以觀，已足證上訴人
    確有與其他水泥業者共同劃分銷售區域、限制交易對象，並
    對下游預拌混凝土廠商片面限量發貨、劃分銷售區域及限制
    交易對象之事實。
(四)綜上，上訴人與其他被處分人，透過聯合封鎖我國水泥進口
    市場、並合意控制供給、調節數量、限量發貨等手段，最終
    調漲水泥產品之價格達同一水準，已嚴重影響我國水泥市場
    之供需功能。故被上訴人認定上訴人與其他被處分人等水泥
    供應業者均已涉入聯合行為，違反公平交易法第14條規定，
    依同法施行細則第36條規定審酌一切情狀及上述罰鍰額度參
    考表所定考量基準，依同法第41條前段規定分別處以罰鍰，
    並命停止所涉違法行為，核屬適法，亦無上訴人所稱有裁罰
    基準理由矛盾之情事等語，為其論據，而判決駁回上訴人在
    原審之訴。
五、本院查：
(一)按政府資訊公開法第9條第1項規定：「具有中華民國國籍並
    在中華民國設籍之國民及其所設立之本國法人、團體，得依
    本法規定申請政府機關提供政府資訊。持有中華民國護照僑
    居國外之國民，亦同。」第18條第1項規定：「政府資訊屬
    於下列各款情形之一者，應限制公開或不予提供之：……三
    、政府機關作成意思決定前，內部單位之擬稿或其他準備作
    業。……七、個人、法人或團體營業上秘密或經營事業有關
    之資訊，其公開或提供有侵害該個人、法人或團體之權利、
    競爭地位或其他正當利益者。……」可知，人民原則上得請
    求政府機關提供政府資訊，但在有同法第18條第1項所列各
    款之情形，則不得請求提供。本件原處分卷於原審尚限制上
    訴人閱覽部分，其中編號第1、2、23～29號卷部分，係被上
    訴人內部之提陳案件擬辦單、調查函稿、辦理本案聽證程序
    之內部作業擬稿及作成行政處分決定前之擬稿，核屬被上訴
    人之內部準備作業文件；另編號第9~15號卷部分，乃被上訴
    人為了解國內水泥產銷狀況，對國內預拌混凝土業者、水泥
    經銷商等水泥下游銷售業者所發「90年度水泥進貨成本異動
    調查表」，經彼等提供進貨散裝或袋裝水泥之品牌、提貨地
    點、接洽之業務人員、運費單價、銷售單價及銷售對象等原
    始產銷資料，上開資訊攸關水泥下游銷售業者之營業秘密，
    如予以公開閱覽，將使整個水泥下游銷售業之產銷資訊透明
    、公開，致競爭對手得以知悉其營業狀況，對於法律所保障
    之公平競爭地位，將無從維護，且被上訴人尚未就該調查回
    收資料進行統計分析，亦未用作認定本案違法事實之基礎，
    業據原審認定甚明，則被上訴人依上引政府資訊公開法第18
    條第1項第3款前段、第7款前段規定，拒絕公開上述資料予
    上訴人閱覽，經核並無不合。另行政訴訟法第163條第1項第
    3款規定，當事人就與本件訴訟關係有關事項所作之文書有
    提出之義務，係因該等文書與訴訟結果有關，為期有助於發
    現真實，乃課予訴訟當事人有提出之義務，而依前所述，被
    上訴人未提供閱覽之上述文書資料，或僅係被上訴人作成意
    思決定前之內部準備文件；或屬於水泥下游銷售業者之產銷
    資訊及營業機密，被上訴人亦未以該等資料作為認定本案違
    法事實之基礎，即與認定本件事實關係及訴訟結果無關，則
    原審認此部分卷證既非屬原處分認定事實引用之證據資料，
    亦屬依法不應公開之資訊，乃於訴訟中限制上訴人閱覽此部
    分卷證，亦無違誤。又被上訴人於原處分作成前之調查期間
    ，為避免含上訴人在內之本案被處分人進行串證，而影響調
    查，逕依公平交易法第27條之1第1項及行政程序法第46條第
    2項規定，而限制上訴人申請閱覽原處分相關卷證，不論其
    行使裁量權是否有不當，惟原審於訴訟進行中，除上述與本
    案事實無關且不應公開之原處分卷編號第1、2、9~15及23～
    29號卷外，已將原處分卷所有相關證卷開放予上訴人閱覽，
    為上訴人所不爭，而上訴人亦援引該等卷證資料為訴訟上之
    攻擊或防禦方法，核已保障上訴人之程序上權利，自無違反
    上訴人所稱訴訟當事人地位平等或武器平等原則可言。上訴
    意旨以一己之見解，指摘原審法院否准其閱覽卷宗之完整資
    料，有判決不適用法規、適用法規不當及判決理由不備違法
    云云，並無可採。
(二)次按，「(第1項)本法所稱聯合行為，謂事業以契約、協議
    或其他方式之合意，與有競爭關係之他事業共同決定商品或
    服務之價格，或限制數量、技術、產品、設備、交易對象、
    交易地區等，相互約束事業活動之行為而言。(第2項)前項
    所稱聯合行為，以事業在同一產銷階段之水平聯合，足以影
    響生產、商品交易或服務供需之市場功能者為限。(第3項)
    第1項所稱其他方式之合意，指契約、協議以外之意思聯絡
    ，不問有無法律拘束力，事實上可導致共同行為者。」及「
    事業不得為聯合行為。」「公平交易委員會對於違反本法規
    定之事業，得限期命其停止、改正其行為或採取必要更正措
    施，並得處5萬元以上2,500萬元以下罰鍰。」公平交易法第
    7條、第14條第1項前段、第41條前段分別定有明文。可知，
    公平交易法對於聯合行為之規範，係採實質認定之方式，除
    以契約、協議達成合意者外，尚包含因意思聯絡而事實上可
    導致一致性行為(或稱暗默勾結行為)之「其他方式之合意」
    （上揭公平交易法第7條第3項參照）；所謂「一致性行為」
    ，是指2個或2個以上事業，在明知且有意識情況下，透過類
    似聚會等機會交換經營意見，以意思聯絡方式就其未來之市
    場行為達成不具法律拘束力的共識或瞭解，形成外在行為的
    一致性，因此，若事業採取同一形式之外部行為，而經進一
    步調查確實有「意思聯絡」或依其他間接證據（如誘因、經
    濟利益、類似的漲價時間或數量、不同行為之替代可能性、
    發生次數、持續時間、行為集中度及其一致性……等），足
    以判斷事業間已有意思聯絡，且為其外部行為一致性之合理
    解釋，即可認定事業間有「聯合行為」。
(三)再按，公平交易法第7條第2項所稱「足以影響生產、商品交
    易或服務供需之市場功能者」，係以事業合意所為之限制競
    爭行為，足以影響市場功能之程度即可，並不以聯合行為當
    事人因此獲得實際利益為必要。而欲確定特定聯合行為是否
    足以影響市場功能，即應先界定相關市場之範圍；而市場範
    圍之界定，主要為相關產品市場及相關地理市場兩項標準。
    又關於我國國內水泥供應業者之區分，包括「具備水泥生產
    能力之業者」、「具備silo設備可進口水泥之業者」及「由
    具水泥生產能力之業者合資設立之大型水泥供應業者」等3
    類型，渠等均有立即供應水泥之能力；且銷售對象均為水泥
    經銷商、預拌混凝土業者或建材行，足見上開3類水泥供應
    業者具有供給及需求替代性。查原判決依臺灣區水泥工業同
    業公會提供之國內水泥生產公司產能比較表、國內水泥供應
    市場─水泥倉儲(silo)發貨站、華東提供該公司之水泥客戶
    明細表及90年1月至93年8月銷售水泥量、年度累計數量等證
    據資料，以訴外人即本案其他被處分人臺泥、亞泥、嘉新、
    東南、建台、環球、力霸、欣欣、信大、幸福及中聯因擁有
    旋窯與其他生產設備，為具水泥生產能力之業者；另上訴人
    與嘉國、萬青、國興、台宇、東宇、士新、嘉環東及通發進
    等其他被處分人，係具有儲放水泥之silo設備可進口水泥之
    業者；及華東係由環球及嘉新、東南、欣欣等4家業者出資
    成立之國內水泥供應業者，其所銷售之水泥亦來自該4家業
    者，且其水泥銷售數量，與上述「具水泥生產能力」與「具
    水泥進口能力」兩類水泥供應業者規模相當，銷售對象亦為
    水泥經銷商、預拌混凝土業者及建材行等業者，而認上訴人
    及上述其他被處分人等共21家水泥供應業者，渠等所供應之
    水泥，因具供給與需求之替代性，故處於同一相關產品市場
    ，具有水泥銷售之水平競爭關係，已合致公平交易法聯合行
    為主體之構成要件，洵屬有據。另原判決係以上訴人及其他
    被處分人等水泥供應業者，分別以旋窯、研磨廠或各港口興
    建silo所在地為發貨中心，而向外延伸形成其主要銷售地區
    ，經整體觀察渠等彼此交錯重疊之銷售區域，已涵蓋整個臺
    灣地區；且因水泥海上運輸技術之進步，使得水泥船運輸水
    泥被廣泛運用，在臺灣不同區域之水泥供應業者，能夠以充
    足數量、接近價格供應相關產品，水泥需求者在臺灣亦可無
    障礙選擇或轉換其交易對象，並參酌臺灣水泥工業同業公會
    亦為相同之地理市場劃分，將全國視為單一市場等情，而認
    本案聯合行為之相關地理市場，為全國之水泥市場，亦無違
    誤。上訴人執詞本案部分被處分人為區域性生產業者或通路
    商，據以指摘原判決認定本案地理市場為全國之水泥市場，
    有與卷內證據不符、違反證據法則、經驗法則及論理法則之
    判決不適用法規及適用法規不當之違法云云，亦無足取。
(四)復按，價格聯合行為，非指必同幅度或同一價格水平，始足
    為之，只要業者間之合意，使得某特定期間之價格有異常之
    僵固或上揚趨勢，並因此影響該特定市場之供需功能即已足
    ；且公平交易法對於聯合行為之「合意」，係採實質認定之
    方式，除契約、協議外，凡事實上可導致共同行為之意思聯
    絡，不問有無法律拘束力，均屬之，而上述意思聯絡之存在
    ，除依據直接證據判斷外，亦得利用間接證據證明之方法，
    業經論述如前。因此，經由各項間接證據所認定之間接事實
    ，並由各種間接事實適時的累積，參酌涉案商品之種類、涉
    案事業所占之比例、相關市場之範圍及其特性，如有生異於
    正常市場下之競爭條件狀況者，即得據以推定其間存有一致
    性行為之意思聯絡存在。則原審以：聯合行為須透過節制組
    織成員之產出以提高利潤，但個別組織成員只要能欺瞞其他
    成員，私下暗中增產，即可獨自增加利潤，而有悖離協議之
    誘因。故鑑於聯合行為此等不穩定之特質，學理與實務歸納
    出成功之聯合行為，需解決「達成共識」、「嚇阻悖離」、
    及「防止新的競爭加入」等問題；經參諸國際間競爭法主管
    機關之司法實務，如能證明廠商間之行為，實乃有助於達成
    共識，或偵測、懲罰悖離，或防止新競爭者加入，以促進卡
    特爾之穩定，則證明此等「促進行為」之事證，足堪為認定
    聯合行為存在之「間接證據」，而認被上訴人引用「促進行
    為」理論，判斷水平競爭事業之行為是否有助於促成聯合行
    為之證據，乃因應經濟態樣呈現之多面性及複雜性所需，如
    經查證結果與事實相符，即無不合，業於判決理由闡述甚詳
    ，核無違誤；且原判決亦進一步敘明促進行為理論，非所有
    個案所涉細節均相同，亦非全盤援引比附，仍須視個案所涉
    及促進行為之情形，及所造成相關市場上減損競爭之效果而
    定，是被上訴人援引「促進行為」作為上訴人涉犯聯合行為
    之證據是否可採，法院即應予以查明，亦非謂促進行為即為
    聯合行為。上訴意旨以其對法律上歧異見解，指摘原判決採
    認上訴人援引促進行為理論為認定本案聯合行為之間接證據
    ，有判決不適用法規或適用不當之違法云云，即無可取。
(五)另按，證據之取捨與當事人所希冀者不同，致其事實之認定
    異於該當事人主張者，不得謂為原判決有違背法令之情形；
    而證據之證明力如何或如何調查事實，事實審法院有衡情斟
    酌之權，苟已斟酌全辯論意旨及調查證據之結果，而未違背
    論理法則、經驗法則或證據法則，即不能指為違法。而所謂
    判決不備理由係指判決全然未記載理由，或雖有判決理由，
    但其所載理由不明瞭或不完備，不足使人知其主文所由成立
    之依據；所謂判決理由矛盾，係指判決有多項理由，且互相
    衝突，無以導出判決之結論而言。又價格之聯合行為，非指
    必同幅度或同一價格水平，始足為之，只要業者間之合意，
    使得某特定期間之價格有異常之僵固或上揚趨勢，並因此影
    響該特定市場之供需功能即已足。而聯合行為之禁止，在於
    其限制競爭足以影響市場之競爭機能，因此，除價格聯合行
    為、市場分割行為外，非商業目的但足以影響競爭之拒絕交
    易行為或合資行為均屬之。
(六)經查：原審以參酌我國水泥產業為一高度集中、需求缺乏彈
    性且價格資訊透明之市場，為有利於水泥供應業者互相勾結
    及監督鞏固彼此間合意為限制競爭之內容；及我國水泥產業
    自89年起即因需求逐年萎縮，長期處於供給大於需求之狀況
    ，確有形成水泥供應業者藉由卡特爾之運作，避免水泥價格
    因產能過剩致價格一路下滑等各項市場結構誘因，並依調查
    證據之辯論結果，認上訴人與本案其他被處分人等有水平競
    爭關係之國內水泥供應業者，於90年3月起至93年底間，係
    按各事業之市場地位及經營特性，分別採取不同之方式及手
    段參與系爭聯合行為，其中上訴人與臺泥、亞泥、環球、幸
    福等其他被處分人，和墨西哥Cemex公司達成「暫時性市場
    共識」及「菲律賓協議」，建立互不侵犯對方銷售區域之共
    識，合意限制菲律賓水泥進口至我國；及與臺泥、亞泥、幸
    福、國興等其他被處分人，和日本水泥業者達成互不銷售默
    契，共同限制日本水泥進口至我國，使渠等退出我國水泥進
    口市場，而達封鎖我國水泥進口市場，遂行國內卡特爾之目
    的。另自90年至93年6月間，上訴人與嘉國、士新、台宇、
    幸福、國興、欣欣、信大等其他水泥供應業者，消極不為生
    產、進口或限量生產、限量進口，改以大量轉銷臺泥與亞泥
    生產之水泥，藉以共同控制減縮我國水泥之供給總量。嗣於
    國內水泥總供給量遭人為控制減少後，上訴人與其他被處分
    人即分別以限量發貨、劃分銷售區域、限制交易對象之方式
    ，與業者間互為代包、發貨、統一報價、縮短訂單期限、固
    定末端銷售定價等方式（其中上訴人參與部分係對水泥下游
    銷售業者限量發貨；及與其他水泥供應者共同劃分銷售區域
    、限制交易對象），達成聯合調漲水泥價格之目的，足以影
    響我國水泥市場之供需功能，違反公平交易法第14條第1項
    聯合行為之禁止規定，已於判決理由詳敘其採證之依據及得
    心證之理由，並就上訴人之主張何以不足採取，分別予以指
    駁甚明，核與卷內證據尚無不合，其認定事實與論理法則、
    經驗法則或證據法則並無違背，亦無判決不備理由或理由矛
    盾之情事。則依上揭規定及說明，原判決以上開違法期間，
    各水泥公告牌價確有異常僵固、上揚之趨勢，佐以本案諸多
    市場結構誘因、上訴人及其他被處分人所為多種鞏固系爭聯
    合行為運作之行為，及我國水泥市場競爭效能減損等多項證
    據，認定上訴人與其他被處分人間確有聯合行為之意思聯絡
    ，合意透過控制我國水泥總量、提高水泥價格之聯合行為，
    足以影響我國水泥市場之供需功能，已違反公平交易法第14
    條事業不得為聯合行為之規定，並無違誤。上訴意旨主張被
    上訴人未能證明上訴人有聯合行為合意或意思聯絡存在，原
    判決竟予採信，而置上訴人提出之證據於不顧，其認定不符
    公平交易法聯合行為之要件，據以指原判決有判決不適用法
    規、適用不當及不備理由之違法云云，無非以其一己主觀之
    見解，就原審之證據取捨及事實認定之職權行使為爭議，並
    無可採。
(七)又按，「行政法院應依職權調查事實關係，不受當事人主張
    之拘束。」「行政法院於撤銷訴訟，應依職權調查證據。」
    行政訴訟法第125條第1項、第133條前段分別定有明文。可
    知，行政訴訟涉及公益，為期發現真實，事實審行政法院應
    依職權探知事實關係及依職權調查證據，要不受當事人之主
    張陳述及證據聲明之拘束。查被上訴人於原審準備程序中，
    雖曾捨棄關於「上訴人有參與日本水泥業者達成互不銷售銷
    售默契」之陳述及證據；及其於原審提出之「國內水泥銷售
    業者壟斷市場之違法行為態樣暨事證表」亦未記載上訴人有
    參與上述行為，惟依上揭規定，原審法院應依職權調查事實
    關係，並不受上訴人主張之拘束，且經原審法院依職權調查
    證據之結果，認定上訴人確有與上述國內其他水泥供應業者
    ，和日本水泥業者達成互不銷售默契，共同限制日本水泥進
    口至我國，進而使其退出我國水泥進口市場之事實，已於判
    決理由詳述得心證之理由，並敘明原處分內容已指明上訴人
    確有參與上揭違法聯合行為，雖原處分就此部分在文字敘述
    上容有記載較為簡略之情形，但不影響認定上訴人確涉有原
    處分所指違法聯合行為之結果，核無判決不備理由之情事。
    上訴意旨指摘原判決竟仍採認被上訴人已捨棄之主張，逕認
    上訴人涉及此部分行為，且無任何理由說明，有判決不適用
    法規及不備理由之違法云云，洵非有據。至於被上訴人於原
    審彙製提出之「各水泥業者參與之違法行為表」，雖誤列上
    訴人有參與「縮短訂單期限」及「固定末端銷售價格」等2
    項行為，惟被上訴人於原審已陳明因本案涉案之事業眾多，
    故於書狀之整理有疏漏或誤繕，但上訴人實施之違法行為悉
    依原處分內容及卷內資料為準，並於原處分作成時已明確認
    定等語在卷，原判決亦依調查證據之結果，認定上訴人所涉
    違法之聯合行為，並未採認上訴人涉有上開2項行為，已詳
    如上述，上訴意旨以被上訴人對上訴人所涉部分違法行為之
    認定既有違誤，據以指摘原判決未撤銷該違誤之處分，有判
    決不適用法規之違法，亦無足取。
(八)末按，行政訴訟法第201條規定：「行政機關依裁量權所為
    之行政處分，以其作為或不作為逾越權限或濫用權力者為限
    ，行政法院得予撤銷。」第4條第2項規定：「逾越權限或濫
    用權力之行政處分，以違法論。」可知，行政法院對於裁量
    處分之司法審查，關於裁量權之行使部分，應審查行政機關
    行使裁量權之過程或結果，是否有逾越權限或濫用權力，而
    以違法論之裁量瑕疵。又「依本法量處罰鍰時，應審酌一切
    情狀，並注意下列事項：一、違法行為之動機、目的及預期
    之不當利益。二、違法行為對交易秩序之危害程度。三、違
    法行為危害交易秩序之持續期間。四、因違法行為所得利益
    。五、事業之規模、經營狀況及其市場地位。六、違法類型
    曾否經中央主管機關導正或警示。七、以往違法類型、次數
    、間隔時間及所受處罰。八、違法後悛悔實據及配合調查等
    態度。」公平交易法施行細則第36條規定甚明。被上訴人為
    統一裁量基準，亦訂有罰鍰額度參考表，將上開列示考量事
    項區分等級而各有不同之基數，各項基數加總後再對照其應
    處罰鍰金額而處以罰鍰。原審以被上訴人對於上訴人所處罰
    鍰之裁量審酌因素，已包括上述公平交易法施行細則第36條
    相關事由，並具體敘明上訴人各該當情狀及違法等級，依上
    訴人違法等級積分10.66分，經適用上開罰鍰額度參考表規
    定裁罰額度處以700萬元罰鍰；且原處分之作成過程，係經
    具專業知識、依法獨立行使職權之被上訴人所屬委員會議，
    就該會內部單位依公平交易法施行細則第36條規定是否妥適
    進行討論後，於法律授權範圍內，作成裁處上訴人罰鍰之決
    定，而認原處分無裁量濫用或裁量怠惰情事，亦難認有違反
    比例原則之情形；及被上訴人對於本案所有被處分人，均依
    照上開相同之考量基準，方作成各被處分人之裁罰額度，並
    無上訴人所稱有裁罰基準理由矛盾情事，業據原判決論述甚
    明，核無不合。又上訴人與其他被處分人等有水平競爭關係
    之水泥供應業者有聯合行為之合意，並依各事業之市場地位
    及經營特性，彼此間擔任之角色及採取之手段有所不同，但
    目的均在於達成調漲水泥產品價格達同一水準，已足以影響
    我國水泥市場之供需功能，業經原判決依法認定甚明。則被
    上訴人以上訴人與其他被處分人為系爭聯合行為之共同行為
    人，並審酌系爭聯合行為屬於惡質之卡特爾行為，在所有限
    制競爭與不公平競爭之行為中，對市場機能扭曲傷害之程度
    最甚，而就公平交易法施行細則第36條有關「違法行為動機
    」、「違法行為之目的及預期之不當利益」、「違法行為對
    交易秩序危害之程度」等考量項目，對於上訴人及其他被處
    分人均評定為最高等級，並無違反法律授權目的或出於不相
    關事項考量之裁量濫用情事，原審予以維持，亦無違誤。上
    訴意旨主張被上訴人有濫用裁量之違法，據以指摘原判決有
    不適用法規與適用法規不當之違法云云，亦不足採。
(九)綜上所述，原判決將訴願決定及原處分均予維持，而駁回上
    訴人在原審之訴，核無違誤。上訴論旨，指摘原判決違背法
    令，求予廢棄，為無理由，應予駁回。
六、據上論結，本件上訴為無理由。依行政訴訟法第255條第1項
    、第98條第1項前段，判決如主文。
中　　華　　民　　國　　100　 年　　4　　 月　　28　　日
                    最高行政法院第三庭
                        審判長法官　黃　璽　君
                              法官　楊　惠　欽
                              法官　吳　東　都
                              法官　陳　金　圍
                              法官　蕭　惠　芳

以  上  正  本  證  明  與  原  本  無  異
中　　華　　民　　國　　100　 年　　4　　 月　　29　　日
　　　　　　　　　　　　　　　書記官　葛  雅  慎